臺灣雲林地方法院民事判決
111年度訴字第67號
原      告  宥盛營造有限公司


法定代理人  游惠青  
訴訟代理人  林錦輝律師
被      告  雲林縣政府

法定代理人  張麗善  
訴訟代理人  張智學律師
上列當事人間請求給付工程款事件，本院於民國111年9月6日言
詞辯論終結，判決如下：
    主  文
被告應給付原告新台幣壹佰貳拾貳萬壹仟參佰貳拾肆元，及自民
國一百一十一年二月十日起至清償日止，按年息百分之五計算之
利息。
原告其餘之訴駁回。
訴訟費用由被告五分之四，餘由原告負擔。
本判決於原告供擔保新台幣肆拾壹萬元後，得假執行;但被告得
為原告預供擔保新台幣壹佰貳拾貳萬壹仟參佰貳拾肆元後，免為
假執行。
原告其餘假執行之聲請駁回。
    事實及理由
一、原告主張略以：
㈠、兩造於民國109年7月27日就「109年度有才寮排水出海口清疏
    工程」（下稱系爭工程）簽訂工程採購契約（下稱系爭工程
    契約），履約期限120日曆天。系爭工程於109年8月2日開工
    ，預定竣工日期為109年11月29日，原告於110年2月22日竣
    工，並經被告於110年8月16日驗收完畢，被告以原告逾期完
    工84日為由，自原告應得之工程款内扣抵逾期違約金新台幣
    （下同）1,565,800元。
㈡、原告實際竣工日雖晚於預定竣工日，但依系爭工程契約第7 
    條第3款、第9條第21款約定，下列期間不應列入合約工期（
    即120日曆天）内據以計算逾期違約金：
  ⒈109年8月2日至109年10月15日期間，扣除繪測及計畫書送審
    時間，等待雲林縣文化觀光處（下稱文化觀光處）確認堆置
    區共62日：
　⑴系爭工程契約第9條第21款約定「契約使用之土地，由機關於
    開工前提供，其地界由機關指定。如因機關未即時提供土地
    ，致廠商未能依時履約者，廠商得依第7條第3款規定，申請
    延長履約期限」。又兩造契約亦有明文約定堆置區確實位置
    由被告指定，並完成現況測量交由監造單位確認後，轉由被
    告備查，方可入場堆置，否則禁止原告入場施工。
  ⑵然而109年8月2日原告申報開工後，被告承辦人員即以電話告
    知原告，系爭工程預定堆置區土地屬文化觀光處管理，須經
    文化觀光處同意始得用以堆置土方，直到被告會同文化觀光
    處、原告於109年10月15日現場確認抽砂堆置區後始發函通
    知原告同意備查，此為被告所不爭執。上開期間共75日，因
    堆置區問題未確認，抽出之泥沙無處可放置，原告除進行繪
    測及計晝書送審外，均無法施作抽砂工程，且不可歸責於原
    告，原告自得依系爭工程契約第7條第3款請求展延工期。
  ⑶又據監造單位和鎂工程顧問有限公司（下稱和鎂公司）111年
    8月2日和鎂字第1110801號函，說明二、㈠2.之内容，原告於
    109年9月19日至26日共8日進行測繪，而應算入施工期間；
    說明二、㈡提及計畫書送審5日，原告亦承認此事。準此，10
    9年8月2日至10月15日等待期間應為62日（75-8-5=6
　　2），均屬契約規定不得施工之時期，依糸爭工程契約第9條
    第21款，構成展期事由。
  ⒉因天候影響無法施工計33日：
  ⑴系爭工程因上開文化觀光處堆置區問題延滯工期，直到109年
    10月16日可開始施作後，恰逢東北季風盛行之季節（若無上
    開文化觀光處展延工期事由，應可於東北季風期前完工）
　　，於109年10月16日、23日至25日、29日至30日、11月1日至
    4日、7日至9日、11日至16日、20日至29日、12月6日至9日
　　合計33日，均因東北季風影響風浪過大，抽砂船如貿然出海
    施工恐有翻船造成人員傷亡之危險，故無法施工，此天候因
    素亦屬不可歸責於原告，故原告得依契約請求展延工期33日
　　。
  ⑵證人李明聰111年7月19日到庭證稱：「（問：本件全部改用
    抽砂管線輸送嗎？）是。」、「（問：會不會受雨量的影響
　　？）不會。但是現場是在出海口，容易受到海浪的影響，如
    有三級以上的風浪，抽砂船就會有翻覆的危險，就不能做了
　　。」等語。而依蒲福風級表（原證9），3級之風速為3.4m/s
    以上，經核交通部中央氣象局111年4月8日中象參字第11100
　　04731號函檢附之氣象資料，上開原告申請展延之日期，均
    有到達3級之風速，且現場風浪確實過大而有危險，故無法
    出海施工。
  ⑶另依被告同意展延之時間及現有的氣象資料：⑴109年11月27
    日17時14分，平均風風速7.3m/s；⑵109年11月28日15時30分
    ，平均風風速8.lm/s；⑶109年11月29日16時54分，平均風風
    速6.4m/s，則原告申請展延之日期符合此標準者，計有10月
    23日、24日、29日、30日、11月2日、3日、4日、8日
　　、11日、12日、13日、24日、27日、28日、29日、12月6日
　　、7日、8日，亦共有18日發生6.4 m/s以上風速，實不只2個
    半日，被告僅同意展延1日，即有違誤。
　⒊承上，系爭工程如經展延合理工期95日（等待被告確認堆置
    區62日+天候影響無法施工33日，共95日），即無逾期，不
    應課予逾期違約金1,565,800元。
㈢、退萬步言，本件縱認原告有逾期完工（惟原告否認之），違
    約金數額亦屬過高，請依民法第252條予以酌減：
　⒈按約定之違約金過高者，法院得減至相當之數額，民法第25
　　2條定有明文。至於是否相當，即須依一般客觀事實，社會
    經濟狀況及當事人所受損害情形，以為斟酌之標準，此有最
    高法院79年台上字第1915號前判例意旨可參。
  ⒉本件原告已竭盡全力趕工，逾期情形對被告而言應無造成損
    害，且係因不可歸責於原告之因素造成之逾期，仍遭扣逾期
    違約金高達1,565,800元，佔工程款總額達20%，顯屬過苛。
    倘認原告有逾期完工（惟原告否認之），則請審酌該逾期係
    出於不可歸責原告之因素，且被告並未因此受有任何損害，
    依民法第252條規定及前開最高法院見解，予以酌減違約金
    之數額。
㈣、對被告之答辯，陳述意見如下：
  ⒈系爭工程内容即出海抽砂後，將土方放置於被告指定之堆置
    區，堆置區未經被告確認前，抽出之土方無處堆放，自然無
    法施工，當然影響進度網圖要徑作業之進行，被告辯稱堆置
    區之指定未影響進度網圖要徑作業之進行，與系爭工程契約
    第7條第3款第1項工程延期之規定不符云云，為不可採。
  ⒉被告辯稱天候影響須達到大浪才無法工作云云，惟：
  ⑴被告答辯並無依據。
  ⑵被告110年1月22日之公文認定11月27日至29日符合展延資格
    之標準，只有說明「發生時間」，並未說明「何種天候狀況
    之發生時間」。又查交通部中央氣象局回函稱雲林縣褒忠鄉
    有才寮排水出海口未設有海象觀測站，爰無海浪觀測資料，
    而被告卻能具體指出發生時間，究竟是憑何證據及標準審核
    本件展期申請，均不得而知，因該項資料掌握在被告，應請
    被告說明並提出證據資料。
  ⒊又原告於109年11月6日以堆區未指定事由書面申請展延工期
　　，雖未於上開事故發生或消滅之7日内通知被告，然符合系
    爭工程契約第7條第3款所定之45日内向被告提出申請。另於
    109年12月4日以天候因素為由申請展延工期，自該日回推45
    日為109年10月21日，故原告主張應展延之日期，除109年10
    月16日以外，均在45日申請期限内。又原告雖未於上開事故
    發生或消滅之7日内通知被告，然被告109年12月4日收受原
    告申請展延之公文後，仍得事後審查109年11月27至29日符
    合展延資格，並具體指出發生時間，故原告未於事發或消滅
    後7日内通知，應不影響被告掌握事證，依實務見解，仍應
    據實核算展延工期。
  ⒋退萬步言，縱認原告未於系爭工程契約第7條第3款期限内申
    請展延工期，依臺灣高等法院高雄分院109年度建上字第2號
    及臺灣臺北地方法院106年度建字第372號民事判決等實務見
    解，並不生失權效果，仍應實質審查原告是否具備展延工期
    事由。
  ⒌次按解釋契約，應以當事人立約當時之真意為準。又當事人
    得約定債務人於債務不履行時，應支付違約金，民法第250
    條第1項定有明文。故違約金之支付，以債務人有債務不履
    行事實為前提。因不可歸責於債務人之事由，致未為給付者
    ，債務人不負遲延責任，為民法第230條所明定。本件觀之
    系爭工程契約第8條第5項第1款明定契約履約期間，有該款
    所列情形，確非可歸責於廠商，而需要展延工期者，得申請
    展延工期，不計算逾期違約金；則倘若確有非可歸責於上訴
    人之事由而需展延工期，被上訴人就其申請，似不得任意拒
    絕（最高法院101年度台上字第438號判決參照）。本件系爭
    工程契約第7條第3款雖記載「機關得審酌其情形後，以書面
    同意延長履約期限」惟此並非指被告得恣意選擇是否同意展
    延工期，倘確實有不可歸責原告之事由而需展延工期，被告
    就原告申請，不得任意拒絕，始符上開民法第230條規定之
    旨。
㈤、綜上所述，系爭工程如經展延合理工期95日（等待被告確認
    堆置區62日+天候影響無法施工33日，共95日），本件即無
    逾期。退萬步言，縱天候因素採用被告之標準， 亦可展延1
    8日，共計80日，僅逾期5日，則按系爭工程契約第17條第1
    款規定，違約金按逾期日數，每日依契約總價千分之5計算
　　，5日共計195,725元【計算式：7,829,000x0.005x5=195,72
　　5】，被告課予逾期違約金1,565,800元，即無理由。爰依系
    爭工程契約請求被告給付上開扣罰未給付之工程款等語。
㈥、並聲明：
　⒈被告應給付原告1,565,800元，及自起訴狀繕本送達翌日起至
    清償日止，按週年利率百分之五計算之利息。
  ⒉訴訟費用由被告負擔。
  ⒊原告願供擔保，請求准予宣告假執行。
二、被告答辯略以：
㈠、原告於109年7月27日承攬系爭工程，履約期限120日曆天，原
    告於109年8月2日開工，預定竣工日期109年11月29日，原告
    遲至110年2月22日竣工，在110年8月16日驗收合格，逾期總
    天數為85日，不計違約金天數1日，應計違約金天數為84日
    ，依系爭工程契約第17條第4款及第11款規定，以契約價金
    總額之20%為上限，計扣罰1,565,800元（7,829,000x20%=
　　1,565,800）。
㈡、適用本件契約第7條履約期限第3款規定，至少需要具備下列
    之要件：⑴影響進度網圖要徑作業之進行；⑵事故發生或消滅
    後7日内通知機關；⑶事故發生或消滅後45日檢具事證，書面
    申請展延。
  ⒈109年8月2日至109年10月15日，原告未影響進度網圖要徑作
    業之進行，與契約第7條第3款第1目工程延期之規定不符，
    故駁回原告不計工期之申請。
  ⒉因為天候影響無法施工，依原告函文申請之資料，僅有11月2
    8日、29日天候影響半日，經由設計監造公司查核後各延展
    半日，不計違約金天數1日。
㈢、有系爭工程契約第7條第3款第1目之事由需展延工期時，均應
    依該規定於事故發生或消滅後7日内通知被告，並於45日内
    檢具事證，以書面向被告申請展延工期，由被告審酌情形決
    定是否同意延長履約期限，條文既明載「機關得審酌其情形
    後，以書面同意延長履約期限」，即明白表示被告有審酌權
    ，亦即被告審酌後，得同意、亦得不同意，並非原告一提出
    申請，被告概須同意展延工期。
㈣、原告為營造廠商，於得標後與被告簽訂系爭工程契約，總工
    程款達7,829,000元，金額非低，具有相當之專業能力。而
    系爭工程契約就契約文件、價金給付、價金調整、給付條件
　　、施工管理、工程品管、災害處理、驗收、遲延履約，乃至
    爭議處理等節鉅細靡遺詳為約定，足認原告締約前已有相當
    評估、判斷及籌劃。雙方既將計罰原因及標準明文約定，自
    應切實遵守，始符契約精神。況本件為公共工程，性質上係
    受公眾委託而為，被告身為施作機關，就按期完成工程所得
    利益與所受損害，與公眾所得享受利益及所受損害直接相連
　　，該部分公共利益損害自應列入被告所受損害範圍。被告因
    遲延所受相當損害，基於公益性質固有不易估計及量化之特
    性，但系爭工程契約違約金比例，與一般工程實務相較核無
    過高，亦設有最高額限制，已考量承包商利益，兼顧損害賠
    償及避免承攬人責任無上限之不合理，況且，系爭工程逾期
     乃係因可歸責於原告事由所致，考量原告遲延期間之嚴重
    程度，且兩造締約或被告依約計罰當時，社會經濟狀況亦無
    特殊重大變動事由，是本件違約金應無過高之情形。
㈤、從而，被告依系爭工程契約第17條第2項第4款規定對原告課
    以按逾期日數，依契約價金總額百分之20計算之違約金，應
    無過高之情形，基於私法自治之體現，兩造當受該約定之拘
    束。是原告請求酌減扣款金額等語，尚難憑採。
㈥、並聲明：
  ⒈原告之訴駁回。
  ⒉訴訟費用由原告負擔。
　⒊如受不利判決，願供擔保請准宣告免為假執行。　　　
三、兩造不爭執事項及主要爭點:
㈠、不爭執事項:
  ⒈兩造有簽訂系爭工程契約，標的金額是7,829,000元，施工期
    日是開工後120個日曆天，業經原告於109年8月2日開工、應
    於109年11月29日竣工，經原告於110年2月22日竣工，並經
    被告110年8月16日驗收完畢，被告以原告逾期完工84日為由
    （原逾期85日，經被告同意展延1日），依系爭工程契約第1
    7條第2項第4款，扣罰逾期違約金為總工程款之20%，共1,56
    5,800元。
　⒉系爭工程經被告與文化觀光處及原告公司於109年10月15日現
    場確認系爭工程抽砂堆置區。　
㈡、主要爭點:　　　　　
　⒈系爭工程自開工日109年8月2日至被告於109年10月15日指定
    系爭工程抽砂堆置區期間共62日（即75日扣除書類送審5日
    及測繪8日之期間），是否符合展延工期事由？如果符合，
    原告是否有依契約第7條第3款之約定通知被告並申請展延？
    如果原告未依上開程序通知及申請展延，其法律效果如何？
　⒉原告於109年10月16日、23日至25日、29日至30日、11月1日
    至4日、7日至9日、11日至16日、20日至29日、12月6日至9
    日，合計33日，是否有因天候因素無法施工，而構成展延工
    期事由？如果構成，原告是否依前項程序通知被告並申請展
    延？如果為未依上開程序申請，其法律效果為何？
  ⒊系爭工程契約第7條第3款規定「機關得審酌其情形後，以書
    面同意延長履約期限」，則機關於有展延工期之事由時，是
    否有不同意之權利？
四、本院之判斷:
㈠、查原告於109年7月27日向被告承攬系爭工程，履約期限為12
　　0日曆天，原告於109年8月2日開工，預定竣工日期為109年1
    1月29日，原告遲至110年2月22日竣工，嗣於110年8月16日
    經被告驗收合格，被告以原告逾期總天數為85日，不計違約
    金天數1日，應計違約金天數為84日，依系爭工程契約第17
    條第4款及第11款規定，以契約價金總額之20%為上限，扣罰
    違約金1,565,800元（7,829,000x20%=15,655,800）等情，
    為兩造所不爭執，並有原告提出之系爭工程採購契約、結算
    驗收證明書、堆置區位置圖及兩造關於系爭工程申請延展工
    期暨回復函等件影本（本院卷第17-77、115-117、127-129
    頁），與和鎂公司以111年4月15日和鎂字第1110407號函送
    本院關於系爭工程之往返公文影本在卷可佐（本院卷第151-
    269頁），足信無誤。
㈡、原告主張其於109年8月2日申報開工後，因系爭工程預定堆置
    區土地屬文化觀光處管理，須經文化觀光處同意始得堆置土
    方。經原告於109年9月19日至26日共8日進行測繪後，於109
    年10月15日始經文化觀光處會同兩造在現場確認抽砂堆置區
    ，並經被告於同日發函通知原告有關堆置區現況測量同意備
    查等情，為被告所不爭執，並有被告110月2月18日府水防二
    字第1103705973號及109年10月15日府水防二字第10901
　　04990號函、原告109年9月26日宥工（有才寮）字第1090926
　　001號函及和鎂公司109年10月6日和鎂字第0000000-A510號
    函等件在卷可按（本院卷第77、191-190、193頁），亦足信
    屬實。
㈢、又原告主張系爭工程需被告指定抽砂堆置區後，原告始得開
    始施作抽砂工程，故其於109年8月2日上開申報開工後至109
    年10月15日被告確認抽砂堆置區止共75日，扣除扣除測繪期
    間8日及計畫書送審5日共62日（計算式:75-8-5=62），屬契
    約規定不得施工之期間，依系爭工程契約第9條第21款規定
　　，構成展期事由，原告得依系爭工程契約第7條第3款規定請
    求展延工期等情。為被告所否認，並辯稱上開期間不具備系
    爭工程契約第7條第3款規定已經影響進度網圖要徑作業之進
    行，亦未於事故發生或消滅後7日内通知被告及於事故發生
    或消滅後45日檢具事證，向被告書面申請展延之要件，且被
    告對於是否展延工期之申請，有審酌是否同意之權利等語。
    經查:
　⒈系爭工程契約第9條第21款規定:「契約使用之土地，由機關
    於開工前提供，其地界由機關指定。如因機關未即時提供土
    地，致廠商未能依時履約者，廠商得依第7條第3款規定，申
    請延長履約期限…」等語（本院卷第32頁）、第7條第1款第2
    目本文亦規定:「本案清疏土方或清除樹木須配合本府運至
    本府指定堆置場所…」、第3款第1目規定:「履約期限內，有
    下列情形之一(且非可歸責於廠商)，致影響進度網圖要徑作
    業之進行，而需展延工期者…⑸機關應辦事項未及時辦妥
　　。⑹由機關自辦或機關之其他廠商之延誤而影響履約進度者
　　…」等語（本院卷第27-28頁）。且證人即和鎂公司負責人李
    明聰亦結證稱:堆置場未指定前，原告無法施工等語明確（
    本院卷第308頁）。另和鎂公司與被告不同意原告以上開事
    由申請展延工期之原因，為原告未依契約規定之時間申請
　　，並非該事由未延誤原告之施工期間等情，有和鎂公司109
    年12月10日和鎂字第0000000-A643號及110年1月22日和鎂字
    第0000000-A029號函，與被告110年1月20日府水防二字第11
　　00000000號及110年2月18日府水防二字第1103705973號函在
    卷可佐（本院卷第225、233-235、77、243頁），足見原告
    主張被告未指定堆置位置前，其無法施工抽砂堆置，構成展
    延事由，足以採信。被告抗辯上開期間不影響進度網圖要徑
    作業之進行云云，委無足採。
　⒉又系爭工程契約第7條第3款第1目本文雖規定:「…需展延工期
    者，廠商應於事故發生或消滅後7日内通知機關，並於45日
    内檢具事證，以書面向機關申請展延工期。機關得審酌其情
    形後，以書面同意延長履約期限，不計算逾期違約金…」等
    語（本院卷第28頁）。然上開規定意旨，應在使雙方當事人
    均得以掌握時效蒐集證據，以辨明是否確有展期事由及釐清
    責任之歸屬，逾期通知或申請，應不生失權之效果。因此
　　，違反上開通知或書面申請展延工期之規定時間時，於不能
    證明有無得申請展延工期之事故時，應自負不能證明之危險
　　，而非逕生失權之效果。故被告及其110年2月18日府水防二
    字第1103705973號及110年1月20日府水防二字第1100000000
    號函，以原告遲至109年12月4日以宥工(有才寮)字第109120
　　4001號函申請工期展延，違反上開規定而不予同意（參本院
    卷第77、221、233、243頁），應無可採。
　⒊另和鎂公司對於原告上開展延工期之申請，原以109年12月10
    日和鎂字第0000000-A643號函建議被告同意展延工期28日曆
    天（參本院卷第225頁），其計算標準，經該公司以111年8
    月2日和鎂字第1110801號函覆本院稱:「㈠…⒉由本公司製作之
    『公共工程監造報表』及原告製作之『公共工程施工日誌』顯示
    ，原告於109年9月19日~26日共8天進行測繪。⒊按測繪工作
    係屬施工項目第9項『施工測量，放樣』，因有計價，故這8天
    應算入施工時間。」、「㈡和鎂公司原先同意延緩28天，其
    認定標準為何?答:依據原告提送之展延前後進度網狀圖，原
    告為計畫書送審5天+堆置區測量15天=20天，擬展延為計畫
    書送審5天+等待文化局指定堆置地點43天=48天，兩者相差2
    8天，故建議展延工期28天。」等語（本院卷第313-315頁）
    。然自109年8月2日開工日至109年10月15日被告確認抽砂堆
    置區止共有75日，故原告主張應以75日扣除計畫書送審5日
    及測繪期間8日，共有62日（計算式:75-8-5
　　=62）屬契約規定不得施工之期間，構成展期事由，應足可
    採。且該期間為被告所明知，並有系爭工程相關往返公文，
    與原告及和鎂公司各別製作之「公共工程施工日誌」及「公
    共工程監造報表」可資查證，應無不能證明之情事，並屬不
    可歸責於原告之事由，自應依系爭工程契約第7條第3款第1
    目規定准予展延工期。
　⒋次按解釋契約，應以當事人立約當時之真意為準。又當事人
    得約定債務人於債務不履行時，應支付違約金，民法第250
    條第1項定有明文。故違約金之支付，以債務人有債務不履
    行事實為前提。因不可歸責於債務人之事由，致未為給付者
　　，債務人不負遲延責任，為民法第230條所明定。本件觀系
    爭工程契約第7條第3款第1目及第17條第5款明定契約履約期
    間，有各該款所列情形，確非可歸責於廠商，而需要展延工
    期者，得申請展延工期，不計算逾期違約金。則倘若確有非
    可歸責於原告之事由而需展延工期，被告就其申請，應不得
    任意拒絕。系爭工程契約第7條第3款所載「機關得審酌其情
    形後，以書面同意延長履約期限」之規定，應係指被告得審
    酌是否確有「不可歸責原告之事由，致影響進度網圖要徑作
    業之進行，而需展延工期」之情形而言，並非指被告得恣意
    選擇是否同意展延工期。被告據上開規定，抗辯其有審酌是
    否同意之權利云云，亦無可採。
㈣、原告主張系爭工程有因天候因素得展延工期33日，有無理由
　　?查:
　⒈證人即系爭工程監造和鎂公司負責人李明聰結證稱:「（會不
    會受雨量的影響？）不會。但是現場是在出海口，容易受到
    海浪的影響，如有三級以上的風浪，抽砂船就會有翻覆的危
    險，就不能做了。」、「（中央氣象局有無海浪的資料？
　　）有，但是那只是大範圍的資料，不一定跟工地的情況是一
    樣的。」、「（原告主張風速每秒六公尺就會影響風浪，你
    認為有無道理？）這很難認定。」等語明確（參本院卷第30
　　7頁）。即系爭工程現場是否有海浪太大而無法施工，與中
    央氣象局所掌之風速及海浪資料無必然之關係。此觀監造和
    鎂公司對於原告以天候因素申請展延工期，原係不同意展延
　　，後才以原告申請未超過7日部分，審核以11月27日發生時
    間為17時14分、11月28日發生時間為15時30分、11月29日發
    生時間為16時54分，因而建議被告就28日及29日各同意展延
    半日共1日等情，益徵明確，此有和鎂公司109年12月10日和
    鎂字第0000000-A643號及110年1月22日和鎂字第0000000-A0
　　29號函在卷可參（本院卷第225、235頁）。原告主張只要風
    速達3.4m/s或6.4m/s以上即無法施工云云，應無可採。
  ⒉又被告抗辯其同意原告申請109年11月28日、29日各有半日因
    天候影響，無法施工，係經由設計監造公司查核後各延展半
    日，不計違約金天數1日等情，有和鎂公司110年1月22日和
    鎂字第0000000-A029號函及被告110年2月18日府水防二字第
    1103705973號函在卷可參（本院卷第235、243-245頁），足
    信屬實。並以和鎂公司負責人李明聰到庭作證時，無法再確
    認系爭工程施工期間是否有因天候因素而影響施工之情形以
    觀，原告主張被告掌有天候資料，應請被告提出該證據資料
    云云，應無可採。
　⒊原告就惡劣天候影響施工進度而需展延工期之申請，既未依
    系爭工程契約第7條第3款第1目本文規定於事故發生或消滅
    後7日內通知被告，依前所述，應自己承擔無法證明有該事
    由存在之危險，故原告主張系爭工程有因天候因素得展延工
    期33日，礙難採憑。
㈤、次按約定之違約金過高者，法院得減至相當之數額，民法第2
    52條定有明文。至於是否相當，即須依一般客觀事實，社會
    經濟狀況及當事人所受損害情形，以為斟酌之標準，此有最
    高法院79年台上字第1915號前判例意旨可參。本院審酌系爭
    工程係「有才寮排水出海口清疏工程」，非屬民生急迫所必
    需;且原來預定之工期為109年8月2日至同年11月29日，橫跨
    台灣中南部地區之多雨颱風季節，其規劃既非在颱風季節來
    臨之前，可見亦無作為防颱防洪之緊急需要，且以被告自原
    告申報開工後，尚且因指定抽砂堆置區而拖延達62日，及原
    告於110年2月22日竣工後，並拖延至同年8月16日始予驗收
    合格，益可明證。可見被告並無因原告逾期完工而受有何明
    顯之損害等情，認系爭工程契約第17條第1款約定逾期違約
    金，按逾期日數每日依契約價金總額5‰計算，應有過高，應
    予酌減為按逾期日數每日依契約價金總額之2‰計算為相當。
㈥、綜上所述，原告承攬施作系爭工程逾期85日，扣除其得展延
    工期之時間63日（計算式:被告未及時指定堆置區62日+天候
    惡劣因素1日=63日），原告應自負逾期責任之日數為22日（
　　計算式:85-63=22）。依酌減後之違約金計算標準每逾期1日
    以總工程款之2‰計算，被告得扣罰之違約金為344,476元（
　　計算式:22x2‰x7,829,000=344,476）。從而，原告得請求被
    告給付剩餘之工程款為1,221,324元（計算式:1,565,800-34
　　4,476=1,221,324）。
㈦、末按遲延之債務，以支付金錢為標的者，債權人得請求依法
    定利率計算之遲延利息。給付無確定期限者，債務人於債權
    人得請求時，經其催告而未為給付，自受催告時起，負遲延
    責任。其經債權人起訴而送達訴狀，或依督促程序送達支付
    命令，或為其他相類之行為者，與催告有同一之效力，民法
    第233條第1項、第229條第2項分別定有明文。本件原告請求
    被告給付逾扣之工程款，此為以支付金錢為標的，原告自得
    請求被告給付自起訴狀繕本送達翌日即111年2月10日（見本
    院卷第91頁）起至清償日止，按週年利率5％計算之利息。
㈧、從而，原告本於系爭工程契約請求被告給付逾扣之工程款1,
　　221,324元，及自111年2月10日起至清償日止，按年利率5%
    計算之利息，為有理由，應予准許。原告超過之請求，為無
    理由，應予駁回。
㈨、本件為判決基礎之事證已臻明確，兩造其餘主張抗辯與舉證
　　，經審酌均與本判決結果不生影響，爰不一一論述，併此敘
    明。　　
五、兩造均陳明願供擔保，請求宣告假執行及免為假執行，於原
    告勝訴部分均核無不合，爰分別酌定相當之擔保金額，予以
    准許。至於原告敗訴部分，其假執行之聲請已失所附麗，應
    併予駁回。
六、結論：本件原告之訴為一部有理由，一部無理由，爰判決如
    主文。
中　　華　　民　　國　　111 　年　　10　 　月　　4　　日
                  民事第二庭    法  官  黃一馨

以上正本係照原本作成
如對本判決上訴，須於判決送達後廿日內向本院提出上訴狀。如
委任律師提起上訴者，應一併繳納上訴審裁判費。
中　　華　　民　　國　　111 　年　　10　 　月　　4　　日
                                書記官　鄭夙惠